臺灣臺北地方法院民事判決　　　　　　　　　　　　九十三年度訴字第一五四二號
　　原　　　告　浩鎰企業有限公司
　　法定代理人　甲○○
　　訴訟代理人　王坤成　　律師
　　被　　　告　美豐交通有限公司
　　法定代理人　丁○○
　　被　　　告　乙○○
　　右二人共同
　　訴訟代理人　丙○○
右當事人間請求侵權行為損害賠償事件，本院於民國九十三年六月二十四日言詞辯論
終結，判決如左：
    主      文
被告應連帶給付原告日圓五百六十五萬元，及自民國九十二年十一月三日起至清償日
止，按週年利率百分之五計算之利息。上開金額得以給付時依金融機關日幣現金買賣
匯率折算新台幣給付之。
訴訟費用由被告連帶負擔。
本判決於原告以新台幣陸拾萬元供擔保後，得假執行。
    事      實
甲、原告方面：
一、聲明：
  (一)被告應連帶給付原告日圓五百六十五萬元，及自民國（下同）九十二年十一月三
    日起至清償日止，按週年利率百分之五計算之利息。
  (二)原告願供擔保，請准宣告假執行。
二、陳述：
  (一)原告係日本UHT CORPORATION（下稱UHT公司）於台授權販賣氣動工具及電路板基
    準孔機器設備等產品之代理商，原告於九十二年十月間自日本UHT 公司進口一台
    滾筒式軟性電路板基準孔沖孔機（下稱系爭機器），成本價格為日圓九百五十萬
    元，於同年十月二十七日為參加台北世貿中心機器設備展覽，遂委託被告美豐交
    通有限公司（下稱美豐公司）於展示期間結束後負責卸載、運送之工作。嗣被告
    美豐公司於九十二年十一月二日展覽結束時，僱用司機即被告乙○○駕駛車號Ａ
    Ｐ－０３８之大卡車運送系爭機器，於運抵台北市○○路○段三九三巷一○一號
    即訴外人包裝材料商伍景芳工作處所卸載，準備以原木箱包裝後再運送系爭機器
    至基隆港，詎被告乙○○竟於移動車輛時，未注意該機器底座裝置有滑輪，致系
    爭機器從卡車上摔落地面，造成損壞，此有永霖公證有限公司所出具之公證報告
    可稽。被告雖稱其載運系爭機器係受包裝材料商即證人伍景芳之請託，由伍景芳
    自行將機器裝上車，至目的地卸貨時，因伍景芳僱用之堆高機司機即證人邱瑞永
    要求被告乙○○將車移動，始造成機器滑落地面而受損。然事實上，系爭機器之
    裝載，於堆高機使機器安全置於貨車上後，係由被告乙○○先將貨車週圍門板拉
    起、鎖定，形成外圍保護之狀態，再用纜繩綑綁使機器固定；而系爭機器於卸載
    時滑落地面受損，係被告乙○○於貨車週圍門板卸下將纜繩鬆開時，因於欠缺防
    護設備情形下再發動車輛所致，此由證人伍景芳、邱瑞永之證詞可知。又被告雖
    以公路法第六十四條第二項規定，主張系爭機器之價值於裝載前因未經託運人聲
    明並註明於運送契約，其賠償金額以每件不超過新台幣三千元為限。惟公路法第
    六十四條第一項規定係為使汽車或電車行車事故之被害人，向運輸業者請求損害
    賠償時，毋須依民法一般侵權行為規定舉證證明加害人有何故意或過失行為，然
    本件事實係車至目的地，係被告乙○○於卸貨時發生系爭機器滑落地面受損，顯
    非「行車事故」所致，本件自無公路法第六十四條第二項所定單位責任限制規定
    之適用。況據最高法院九十二年台上字第一七一○號、八十一年台上字第一八八
    二號、本院九十一年度訴字第二九○○號判決意旨可知，被告主張應適用公路法
    第六十四條有關單位責任限制之規定，自屬無據。況系爭機器係因被告乙○○之
    過失，致從卡車上摔落地面所受之損害，嗣經運回日本UHT公司原廠檢修時，業
    經日本NKKK公證公司鑑定合理之修復費用為日圓五百六十五萬元，此有經我國台
    北駐大阪經濟文化辦事處認證之公證報告為憑。是以原告依民法第一百八十四條
    第一項、第一百八十八條第一項前段規定，及最高法院五十七年台上字第一六六
    三號、四十二年台上字第一二二四號判例意旨，自得請求被告美豐公司及被告乙
    ○○負連帶賠償責任。
三、證據：提出進口報單一件、公證報告一件、日本UHT 公司估定之檢修費用表一件
    、日本NKKK公證公司公證報告及中文譯文各一件、最高法院九十二年台上字第一
    七一○號及八十一年台上字第一八八二號判決意旨各一件、本院九十一年度訴字
    第二九○○號判決節本一件（以上均影本）等件為證。
乙、被告方面：
一、聲明：原告之訴及其假執行之聲請均駁回。
二、陳述：原告稱被告美豐公司於九十二年十一月二日展覽結束時，僱用司機即被告
    乙○○駕駛車號ＡＰ－０３８之大卡車運送系爭機器，惟原告並未於該日向被告
    美豐公司僱用車輛運載系爭機器，而係訴外人橋峰包裝公司（下稱橋峰公司）負
    責人即證人伍景芳向被告美豐公司僱用車號ＡＰ－０３８之營業大貨車，約定由
    被告乙○○駕駛前開車輛前往台北市世貿中心，將三件貨物運至位於台北市○○
    路○段三九三巷一○一號之橋峰公司，約定運費為新台幣一千六百元，嗣伍景芳
    要求被告乙○○另行運載二件貨物，且自行將前開二件貨物裝上車，被告等要求
    追加運費，卻遭伍景芳當場拒絕，而被告乙○○將貨物運至目的地卸貨時，因伍
    景芳所僱用之堆高機司機邱瑞永要求被告乙○○將車移動，始造成系爭機器滑落
    地面而受損，被告乙○○並無可歸責事由，且被告於斯時始知該二件貨物與前開
    三件貨物係屬不同人所有，因兩造間並未簽訂任何運送契約，被告等自應不負連
    帶損害賠償責任。退一步言，縱認被告應負連帶賠償責任，惟據公路法第六十四
    條第二項及運輸業管理規則第一百零五條第三項規定，系爭機器之價值於裝載前
    ，因未經託運人聲明並註明於運送契約，其賠償金額以每件不超過新台幣三千元
    為限。
三、證據：被告並未提出任何證據供本院參酌。
    理  由
一、本件原告起訴主張其於九十二年十月間自日本UHT公司進口一台滾筒式軟性電路
    板基準孔沖孔機，於同年十月二十七日為參加台北世貿中心機器設備展覽，乃委
    託被告美豐公司於展示期間結束後負責卸載、運送之工作，嗣展覽結束後，被告
    美豐公司所屬司機乙○○駕駛車號ＡＰ－０３８之大卡車運送系爭機器至訴外人
    包裝材料商伍景芳工作處所卸載，詎被告乙○○竟於移動車輛時，未注意該機器
    底座裝置有滑輪，致系爭機器從卡車上摔落地面，造成損壞，嗣系爭機器經運回
    日本UHT公司原廠檢修，經日本NKKK公證公司鑑定合理之修復費用為日圓五百六
    十五萬元，為此依民法第一百八十四條第一項、第一百八十八條第一項前段規定
    ，訴請被告連帶賠償損害等語；被告則以其與原告間並未成立任何契約關係，其
    係受訴外人伍景芳之託運送系爭機器，而另追加運送之二件貨物並未收取任何運
    費，且伍景芳或原告亦未表示系爭貨物之價值若干，自應適用公路法第六十四條
    第二項及運輸業管理規則第一百零五條第三項規定，其賠償金額以每件不超過新
    台幣三千元為限云云資為抗辯。
二、經查，本件被告美豐公司並不否認乙○○為該公司所雇用之職員，以駕駛貨車為
    業，而九十二年十一月二日因伍景芳委託美豐公司代為運送機器一批，該公司乃
    指示乙○○駕駛車號ＡＰ－０３８之大卡車運送系爭機器，自台北市世貿中心，
    將系爭貨物運至位於台北市○○路○段三九三巷一○一號之橋峰公司，雙方並約
    定運費為新台幣一千六百元，嗣於卸載時因操作不當致系爭儀器墬落毀損等情，
    上開事實並經證人伍景芳、邱瑞永、孟令中到場結證屬實（參本院九十三年五月
    二十七日言詞辯論筆錄），有關毀損部分復有原告提出之公證報告、經我國駐大
    阪經濟文化辦事處認證之日本UHT公司估定之檢修費用表及日本NKKK公證公司公
    證報告等在卷可稽，此部分事實洵堪認定。本件被告所爭執者，主要乃其與原告
    間並無契約關係，及依公路法及運輸業管理規則規定，其得主張單位限制責任云
    云。惟查，本件原告訴請被告賠償損害之依據，並非運送契約，換言之，原告亦
    未主張其與被告間有契約關係，亦非主張被告債務不履行之責任，而係依侵權行
    為法規定，訴請被告負連帶損害賠償責任，申言之，本件原告所據以請求者，係
    民法第一百八十四條及第一百八十八條規定，非同法第六百三十四條，是以，兩
    造間有無契約關係，並非本件審酌要點，縱認兩造間確無契約關係，亦不妨原告
    依侵權行為規定提起本件請求，是被告以此為辯，顯非可採。
三、被告復主張依公路法及運輸業管理規則規定，其得主張單位責任限制，即未申報
    價值之運送物損失賠償額以每件不超過新台幣三千元為限云云。惟查，有關此一
    規定適用之前提，乃雙方間有一契約關係存在，因託運人未據實申報運送物之價
    值，其因運送所生之損害以每件不超過三千元為限，倘雙方間並無契約關係，或
    縱使具有契約關係，託運人是否因此即不得另依據民法有關侵權行為規定訴請損
    害賠償？按公路法第六十四條固係有關於汽車或電車運輸業者行車事故損害賠償
    之規定，惟其性質上屬於特殊之侵權行為，與民法第一百八十四條、第一百八十
    八條第一項之規定，雇用人與其受僱人連帶負賠償損害之責，兩者之損害賠償構
    成要件、賠償金額、舉證方法及消滅時效期間，均不相同，是不得因前者之規定
    而排除後者之適用。換言之，以汽車運輸業為例，在汽車運輸業者之受僱人執行
    職務不法侵害他人之權利時，受侵害人得自行選擇依公路法第六十四條或依民法
    侵權行為之規定求償，本件原告係依民法第一百八十四條、第一百八十八條第一
    項之規定請求被告等連帶負損害賠償之責，其此一權利既未遭剝奪，自不能認為
    其不依公路法或運輸業管理規則請求，不符法制。是被告辯稱原告應受公路法及
    運輸業管理規則之限制，僅能請求三千元云云，顯係無端剝奪原告權利，亦有未
    洽。本件被告係以經營貨物運送為業，對於如何安全裝卸、運送貨物，自應較一
    般人負較高注意義務，被告雖辯稱司機乙○○係因伍景芳所僱用之堆高機司機邱
    瑞永要求將車輛移動，始造成系爭機器滑落，不應由其負擔損害賠償責任云云。
    然查，邱瑞永要求被告乙○○移動車輛，並未表示被告可不顧安全措施，而乙○
    ○自世貿中心運送系爭機器時，猶知將貨車車斗四周圍板豎立栓緊，並以繩索束
    縛，何以移動車輛時，即未注意及此？此一疏忽，究屬何人之過失？堆高機司機
    ？託運人？被告稱系爭機器底座設有滑輪，外部以木板箱蓋住，惟底部並未封死
    ，以至於移動時滑落，言下之意係指託運人或原告應為包裝不當負責云云。然查
    ，倘被告乙○○於移動車輛時能不厭煩瑣，將車斗四周圍板豎起栓緊，縱使機器
    滑動，亦不至於自車輛上墬落，是倘深究責任孰輕孰重，自以從事運送為業之被
    告為首。是被告對於原告所受損害，自應負連帶賠償之責。
四、按民法第一百八十八條第一項所謂之受僱人，並非僅限於僱用契約之受僱人，即
    非基於僱用契約，而事實上為他人服勞務而供使用有等於僱庸服從關係者，只需
    受僱用人監督，不問有無報酬，名稱如何，是否基於契約關係，均屬此之受僱人
    。本件被告並不否認彼此間有僱傭關係，被告乙○○係受僱以駕車運送為業，其
    於本件事件中亦係於執行運送業務時致生損害於原告，依上開規定，被告間自應
    負連帶賠償責任。又系爭機器係原告自日本進口之物，原定於展覽完畢後仍應出
    口至日本，因被告之侵權行為，致機器受有損害，經日本原廠檢查受損情況，並
    經日本NKKK公證公司鑑定後，認為合理之修復費用為日圓五百六十五萬元，此有
    公證報告在卷可參，上開公證報告並經我國駐大阪經濟文化辦事處認證，被告對
    此一修繕金額並無爭議，是原告依民法第一百八十四條第一項、第一百八十八條
    第一項規定，訴請被告連帶賠償損害，及依法定利息計算之利息，即有理由，應
    予准許。又本件原告係以日幣請求，惟依民法第二百零二條前段規定，以外國通
    用貨幣定給付額者，債務人得按給付時給付地之市價，以中華民國通用貨幣給付
    之，足見有關給付之貨幣幣別，其選擇權屬債務人，而本件兩造間並無約定應以
    外國通用貨幣作為給付之幣別，是本件原告雖請求被告以日圓賠償損害，本院仍
    應依職權為准許被告選擇以等值我國貨幣給付之宣告，附此敘明。
五、假執行之宣告：
    本件原告陳明願供擔保，聲請宣告假執行，核無不合，爰酌定相當擔保金額准許
    之。
六、結論：原告之訴為有理由，依民事訴訟法第七十八條、第八十五條第二項、第三
    百九十條第二項，判決如主文。
中　　　華　　　民　　　國　　九十三　　年　　　七　　　月　　 十六 　　日
                                  民事第二庭  法  官  汪漢卿
正本係照原本作成
如對本判決上訴，須於判決送達後廿日內向本院提出上訴狀
中　　　華　　　民　　　國　　九十三　　年　　　七　　　月　　 十六 　　日
                                              書記官  許婉如
